【裁判字號】    90,易,1978
【裁判日期】    901129
【裁判案由】    竊盜等
【裁判全文】
臺灣桃園地方法院刑事判決                          九十年度易字第一九七八號
    公  訴  人  臺灣桃園地方法院檢察署檢察官
    被      告  丁○○
右列被告因竊盜等案件，經檢察官提起公訴（八十九年度偵字第一八二０七號），本
院判決如左：
    主    文
丁○○意圖為自己不法之所有，而侵占離本人所持有之物，處罰金肆仟元，如易服勞
役，以參佰元折算壹日。又竊盜，處有期徒刑陸月，如易科罰金，以佰元折算壹日
。
    事    實
一、丁○○意圖為自己不法之所有，於民國八十九年十一月下旬，在桃園縣蘆竹鄉南
    崁附近，拾獲原屬己○○、乙○○所有遺失之國民身分證（按乙○○係於八十九
    年九月八日在桃園縣桃園市○○路上之中央戲院門口遺失），後經他人棄置而脫
    離渠等本人持有之物，竟予以侵占入己，嗣後並以換貼自己照片之方式將之變造
    （所涉偽造文書部分，已由檢察官另簽併本院另案審理）。復另意圖為自己不法
    之所有，於同年十一月二十日二十三時許，在桃園縣桃園市○○路一九六號，見
    丙○○所有之車牌號碼ＫＹ－３２２５號自用小客車車內鑰匙未取下，有機可趁
    ，進入車內竊取車輛，得手後留供己用。嗣後再以換貼照片之方式，將所竊得丙○○所有置放於該小客車內之身分證換貼自己之照片予以變造（所涉偽造文書部
    分，檢察官亦另簽併本院另案審理），嗣於八十九年十一月二十六日凌晨一時許
    ，駕駛上開車輛，為警在桃園縣桃園市○○○街九九號「新雅賓館」旁之停車場
    查獲，並扣得如前開證件，與本案無關之鑰匙二十二支。
二、案經桃園縣警察局桃園分局報告臺灣桃園地方法院檢察官偵查起訴。
    理    由
一、訊據被告坦承於前揭時、地拾獲己○○、乙○○遺失之國民身分證並加以變造，
    另將丙○○所有之國民身分證以換貼照片之方式變造之事實，惟矢口否認有何竊
    盜犯行，辯稱上開自小客車係甲○○所竊取，並有證人戊○○可以證明云云。惟
    查：（一）被告於九十年二月二十八日偵查中供稱：「（問：ＫＹ—３２２５號
    自小客車是否為陳瑞哲所交付？）答：我在路邊自己去開的，是我看到陳瑞哲開
    它。（提示人犯在監報告，有何意見？）答：我可能不能確定是陳瑞哲。（問：
    車如何來？）我在路邊開的本來車子裡就有鑰匙，我就把它開走，車子是我偷的
    。」等語（見偵查卷第八九頁）。復於九十年六月二十八日偵查中稱：「（提示
    變造之丙○○、己○○、及乙○○之證件，如何取得？）答：‧‧‧丙○○之駕
    照是竊取ＫＹ—３２２５號自小客車的，它是放在車上‧‧‧」等語，顯見被告
    為警查獲後於警訊及移送地檢署偵查時所稱，上開自小客車係陳瑞哲所竊取等語
    ，係屬畏罪情虛，卸責之詞，不足採信，而陳瑞哲經檢察官偵查結果，認其犯罪
    嫌疑不足，業經不起訴處分確定在案，有不起訴處分書一紙附卷可稽（見偵查卷
    第一００頁），足認上開自小客車為被告所竊取。（二）證人戊○○於本院九十
    年九月二十八日調查時證稱：「（法官問證人（戊○○）（提示並告以要旨）起
    訴書犯罪事實欄車牌號碼ＫＹ─三二二五號自小客車是誰偷的？）證人答：約今
    年三、四月間，有一體型胖胖的人將一部（跑車形式）很拉風的新車子（綠色系
    列約似一六○○ｃｃ的）牽來給被告。」等語。惟證人甲○○於九十年十月二十
    六日調查時證稱：「（法官問證人認識被告否？）證人答：我認識被告，被告與
    我是盜匪案的同夥。（法官問證人八十九年十一月二十日晚上十一點在桃園市○○路有無竊取ＫＹ─三二二五號自小客車？）證人答：無。」等語，證人戊○○
    於同日調查時稱：「（法官問證人（戊○○）你認識甲○○否？）證人答：認識
    。（法官問證人：（提示並告以要旨）你於前次本院訊問中筆錄所言，有何意見
    ？）證人答：如筆錄所載。」等語，證人戊○○復稱：「（法官問證人（甲○○
    ）：對證人戊○○所言有何意見？）證人答：我在三、四月間已被收押。」，則
    證人任錦於今年三、四月間已收押在監，如何牽一部很拉風的車子給被告，是證
    人戊○○之證詞不足採信。而證人甲○○與被告因共犯盜匪案法院判決無期徒刑
    ，現上訴高院中，並從去年十一月被羈押至今等情，亦據證人甲○○於上開期日
    供述明確，若真屬其所為，已因另涉盜匪經法院判決重刑在案，應該不會否認才
    是，是證人甲○○之證詞可採。（三）此外，復有贓物領據、車輛竊盜、車牌失
    竊料查詢個別查詢報表—查詢車輛認可資料一紙、代保管單一紙及變造完成之國
    民身分證二張、駕駛執照一張附卷可稽。（四）綜上，被告所辯，無非事後卸責
    之詞，不足採信。本件被告事證已臻明確，犯行堪以認定。
二、查被告行為後，原刑法第四十一條易科罰金之規定，業於九十年一月四日經立法
    院三讀修正通過，嗣於同年月十日經總統公布施行在案，依修正後刑法第四十一
    條第一項前段規定，犯最重本刑為「五」年以下有期徒刑以下之刑之罪，而受六
    月以下有期徒刑或拘役之宣告，因身體、教育、職業、家庭之關係或其他正當理
    由，執行顯有困難，得以一元以上三元以下折算一日，易科罰金，本件被告竊盜
    犯行，新舊法比較之結果，自以新法之規定較有利於被告，按諸刑法第二條第一
    項前段之規定，自應適用裁判時即修正後刑法第四十一條有關易科罰金之規定。
    核被告丁○○所為，係犯刑法第三百三十七條之侵占離本人所持有之物罪、第三
    百二十條第一項之竊盜罪。又被告侵占離本人所持有之物之行為，係同時侵害己○○、乙○○等人之財產法益，係以一行為觸犯數罪名，為想像競合犯，從一重
    罪處斷。所犯上開二罪，犯意各別，行為互殊，應予分論並罰。爰審酌被告另涉
    毒品案件，（此有臺灣高等法院被告全國前案紀錄表在卷可憑），素行不佳，及
    其犯罪之動機、方法、手段、和犯罪所生之危害等一切情狀，量處如主文所示之
    刑，並諭知易科罰金及易服勞役之折算標準，以示懲儆。至扣案之二十二支鑰匙
    ，係被告為警查獲時所扣得之物，並無證據證明係供犯罪所用或犯罪所得之物，
    亦非違禁物，爰不予宣告沒收，附此敘明。
據上論斷，應依刑事訴訟法第二百九十九條第一項前段，刑法第二條第一項前段、第
三百三十七條、第三百二十條第一項、第五十五條、第五十一條第十款、第四十二條
第二項、修正後刑法第四十一條第一項前段，罰金罰鍰提高標準條例第一條前段、第
二條，判決如主文。
本案經檢察官許曉微到庭執行職務。
中      華      民      國    九十      年     十一     月    二十九    日
                                  臺灣桃園地方法院刑事第六庭
                                      法  官   黃永定
右正本證明與原本無異。
如不服本判決，應於判決送達後十日內向本院提出上訴狀( 應附繕本 )，上訴於
臺灣高等法院。
                                      書記官   陳月桂
中        華        民        國    九十    年   十一   月    二十九    日
附論罪科刑依據之法條：
刑法第三百三十七條
意圖為自己或第三人不法之所有，而侵占遺失物、漂流物或其他離本人所持有之物者
，處五百元以下罰金。
刑法第三百二十條
意圖為自己或第三人不法之所有，而竊取他人之動產者，為竊盜罪，處五年以下有期
徒刑、拘役或五百元以下罰金。


司法院資訊處製作；財團法人民間司法改革基金會備份。
